臺灣臺中地方法院民事判決
109年度訴字第1576號
原      告  財團法人新新生活文教基金會

法定代理人  蔡恩惠  
追加原告    蔡哲夫  


參  加  人  太尹建設開發股份有限公司

法定代理人  張曉娟即張美娟

            蔡恩惠  
前列蔡哲夫、太尹建設開發股份有限公司共同
訴訟代理人  蔡恩惠  
被      告  中港戰國策大樓管理委員會

法定代理人  周明德  
訴訟代理人  鐘為盛律師
上列當事人間請求損害賠償等事件，本院於民國111年9月16日言
詞辯論終結，判決如下：
    主    文
被告應給付原告新臺幣467,440元，及自民國109年7月18日起至
清償日止，按週年利率5%計算之利息。
原告其餘之訴駁回。
訴訟費用由被告負擔71%，餘由原告及追加原告負擔。
原告勝訴部分得假執行，但被告如以新臺幣467,440元為原告供
擔保後，得免為假執行。
    事 實 及 理 由
壹、程序事項：
一、按法定代理人其代理權消滅者，訴訟程序在有法定代理人或
    得訴訟能力之本人承受其訴訟以前當然停止；又第168條至
    第172條及前條所定之承受訴訟人，於得為承受時，應即為
    承受之聲明，他造當事人，亦得聲明承受訴訟。民事訴訟法
    第170條、第175條定有明文。本件被告法定代理人原為魏家
    宏，於訴訟中先變更為吳本源，再變更為周明德，並聲明承
    受訴訟（見本院卷一第255頁、卷二第47頁），經核與前開
    規定相符，應予准許。
二、按解散之公司，除合併、分割或破產而解散外，應行清算。
    解散之公司，於清算範圍內，視為尚未解散；股份有限公司
    之清算，以董事為清算人。但公司法或章程另有規定或股東
    會另選清算人外，不在此限。清算人有數人時，得推定1 人
    或數人代表公司，如未推定時，各有對於第三人代表公司之
    權。公司之清算人，在執行職務範圍內，為公司之負責人。
    公司法第24條、第25條、第322條第1 項、第334條準用第85
    條第1項前段、第8條第2項分別定有明文。故股份有限公司
    解散後，依公司法第334條之規定準用同法第84、85條，清
    算人在其職務範圍內有代表公司為訴訟上之一切行為，且清
    算人有數人，各對於第三人均有單獨代表公司之權利。經查
    參加人太尹建設開發股份有限公司（下稱太尹公司）經主管
    機關經濟部民國91年9月26日經授中字第09134763750號函命
    令解散嗣後並為解散登記（見本院卷一第205-216頁），然
    尚未向法院呈報清算完結，清算程序尚未完結，其法人格尚
    未消滅，仍有當事人能力。又參加人並未向本院呈報清算人
    就任，依被告公司登記卷，亦無股東會選任清算人之決議，
    依公司法第322條規定，以董事為清算人。太尹公司解散時
    之董事為鄭採英、蔡恩惠、張曉娟三人，依上開說明，均得
    單獨對外代表太尹公司，本件蔡恩惠及張曉娟表明代理太尹
    公司參加本件訴訟，其法定代理權並無欠缺。又本件原告財
    團法人新新生活文教基金會（下稱原告）起訴主張門牌號碼
    臺中市○○○街0段000號14樓之1建物（下稱系爭建物），係由
    太尹公司讓與給原告，系爭建物係位在被告管委會所管理之
    中港戰國策辦公大樓（下稱戰國策）大樓內，因被告之侵權
    行為，導致系爭建物漏水及無電源可以使用，乃起訴請求被
    告賠償損害並回復電源系統之原狀，被告則抗辯太尹公司依
    法不得將系爭建物讓與給原告，則太尹公司與原告間讓與系
    爭建物之法律行為是否有效，即為本案之爭點，且與太尹公
    司有利害關係，則太尹公司聲請參加訴訟，即屬有據。
三、按訴狀送達後，原告不得將原訴變更或追加他訴。但有下列
    各款情形之一者，不在此限：二、請求之基礎事實同一者。
    七、不甚礙被告之防禦及訴訟之終結者。民事訴訟法第255
    條第1項第2款、第7款定有明文。原告起訴時原將訴外人魏
    家宏一併列為被告，請求被告與魏家宏連帶給付60萬元損害
    賠償及將系爭建物使用之電力系統回復原狀，嗣原告撤回對
    魏家宏之起訴，另主張因系爭建物之事實上處分權人除原告
    外，尚有追加原告蔡哲夫（下稱追加原告）共2人，蔡哲夫
    乃於本院追加為原告，原告及追加原告蔡哲夫即變更聲明如
    後述原告主張，其等所主張之基礎事實與原起訴之事實相同
    ，無礙於被告之防禦，依前揭法條規定，均應准許。
貳、實體事項：
一、原告、追加原告及參加人主張：
  ㈠戰國策大樓為參加人起造，參加人另於戰國策大樓頂層加蓋
    第14樓之未辦理保存登記之增建物，參加人於84年9月與被
    告協商，被告及參加人各取得上開增建物一半之永久使用權
    即事實上處分權，被告及參加人並簽立「點交協議確認書」
    ，而參加人取得之建物即為系爭建物。參加人嗣於91年10月
    25日將系爭建物之事實上處分權讓與原告及訴外人新智能企
    管顧問有限公司（下稱新智能公司），新智能公司並於96年
    11月15日出具同意書，將系爭15樓建物給原告無償使用，之
    後新智能公司於101年8月7日將系爭15樓建物之事實上處分
    權讓與追加原告，故系爭建物之事實上處分權現由原告及追
    加原告共有。
　㈡系爭建物上方有樓頂平台，被告在此平台上裝置排風煙管、
    冷氣、自來水水錶，另管道間亦由此經過，可見系爭建物上
    方的樓頂平台為戰國策大樓共用之部分。但在此樓頂平台上
    之防水層因年久老化未加保養，且裝設排煙風管及空調設備
    時均在上方打洞破壞防水層，另排煙風管長久以來亦已鏽蝕
    破洞，雨水即從防水層破壞處及排煙管破洞處順管道間流入
    系爭建物內，造成系爭建物室內地板積水，連接管道間的牆
    壁有水漬、油漆剝落等狀況，系爭建物內之電路總開關箱及
    古董家具收藏書畫等重要物品遭漏水浸濕而嚴重損害，原告
    屢次請求被告修繕，被告均不理會，被告自應依侵權行為之
    規定及公寓大廈管理條例第10條第2項之規定負損害賠償責
    任。而原告此部分所受之損害包含：就「內部修繕工程」部
    分，計有地面潮溼地毯和水漬輕鋼架、矽酸蓋板的拆除清運
    、鋪設安裝，以及內部牆面水痕壁癌的全室油漆，還有「電
    力總開關箱」、線路熔絲的打除修補和更換，經專業廠家「
    世代葉工程行」勘驗評估修繕報價218,940元。至於「電力
    系統修護和回復」部分，就有電纜接線、台電私錶等修護，
    有專業廠家「和唐水電工程行」估價47,300元費用。在系爭
    建物室內遭受水害受潮毀損的中式仿古傢俱部分，原告僅就
    可以修護部分的簡略翻修整理，依專業廠家「草湖傢俱工坊
    」勘驗傢俱修護費用71,500元。至於水害浸潤受潮的全損傢
    俱部分，只先估計毀損整套歐式小牛皮沙發應為賠償50,000
    元（以新品80萬元的折舊推算，尚有其他全損家具並未計入
    ）。而室內存放「畫作和藝品」等的品項遭到水害，原告先
    以畫框原本尺寸和材質的重新訂製新框以作賠償，則按專業
    廠家「松風閣畫廊」評估畫框重新訂作的估價174,570元費
    用而經當場議價157,000元（受損之書畫本身難以估價，暫
    未納入損害的範圍內）。又原告法定代理人因受漏水困擾和
    訴訟救濟折騰，造成精神上極大折磨，乃請求精神慰撫金10
    0,000元。以上共計644,740元，但本件僅請求損害賠償60萬
    元。
　㈢再者，系爭建物使用之電力來源，係與隔壁14樓之2在建造時
    為同一公設電錶電容量分設分表管控使用之電源系統，完工
    後交付被告首屆管委會點收，但經數年之後，被告管委會新
    成員起訴要求太尹公司將此系爭建物交給被告，經臺灣高等
    法院臺中分院95年度上易字第19號判決駁回。但在前揭訴訟
    事件後，被告即阻撓太尹公司人員出入且阻斷電力來源，原
    告發現系爭建物原與14樓之2共用之電源系統，已遭被告擷
    取電容量再行設分表供同由太尹公司起造但由被告占用之戰
    國策大樓15樓增建物（下稱15樓建物）使用電力，致使系爭
    建物陷入無電力可用之窘境。嗣因原告及追加原告另案請求
    被告返還15樓建物，經本院110年度簡上字第388號判決被告
    應予返還確定，被告即將15樓建物使用之由公共電力設備分
    接之電源拆掉，導致15樓建物亦無電可用，故本件請求被告
    應將占用之電力系統回復原狀。
　㈣訴之聲明：⒈被告應給付原告600,000元，及自起訴狀繕本送
    達翌日起至清償日止按年息5%計算之利息。⒉被告就原告及
    追加原告共有之系爭建物及15樓建物用電回復接續公共電力
    設備配電。　　
二、被告抗辯：按股份有限公司讓與全部或主要部分之營業或財
    產，應有代表已發行股份總數三分之二以上股東出席之股東
    會以出席股東表決權過半數之同意行之。股東決議之內容違
    反法令或章程者無效，公司法第185條第1項第2款及第191條
    定有明文。查系爭建物為太尹公司之主要財產，原告雖提出
    權益讓與書，但並未提出太尹公司股東會決議讓與之股東會
    決議。依上開規定其讓與之法律行為無效，原告並未取得系
    爭建物之權利，自不能對被告為任何請求。又系爭建物為獨
    立之違章建築，並非戰國策大樓之一部分，亦非原告所稱大
    樓之共用部分，太尹公司或原告均非的戰國策大樓之區分所
    有權人，原告依公寓大廈管理條例第10條第2項請求被告修
    繕、管理、維護，自無理由。且點交協議確認書第一項約定
    「雙方同意由委託乙方（即參加人）增建的14樓建築物部分
    雙方各擁有一半永久使用權和各自維護建物使用及安全」，
    就系爭建物之各自維護使用亦有明定，而原告之權益係由參
    加人處受讓而來，故縱然參加人讓與給原告之法律行為有效
    ，亦應由原告自行維護修繕。且原告於起訴狀自承「系爭建
    物之漏水所受損害之情形，早在97年間於魏家宏擔任該大樓
    管理委員會主任委員時就已發生...至今已過十餘年之期日
    」，故原告之請求權顯然已經罹於時效。並聲明：㈠原告之
    訴駁回。
三、本院之判斷：
  ㈠系爭建物及15樓建物為原告及追加原告共有事實上處分權：
　⒈不動產物權依法律行為而取得者，非經登記不生效力，為民
    法第758條第1項所明定，此項規定，並不因不動產為違章建
    築而有例外（最高法院62年台上字第2414號原判例意旨參照
    ）；違章建築之讓與，雖因不能為移轉登記而不能為不動產
    所有權之讓與，但受讓人與讓與人間如無相反之約定，應認
    為讓與人已將該違章建築之事實上處分權讓與受讓人（最高
    法院86年度台上字第2272號判決意旨參照），是未辦理所有
    權第一次登記之違章建築物，因無法為不動產之移轉登記，
    而無從讓與所有權予他人，僅得讓與違章建築物之事實上處
    分權。戰國策大樓、系爭建物及15樓建物之原始興建人均為
    參加人，為兩造所不爭執。而參加人與被告管委會約定增建
    之14樓建築物雙方各擁有一半永久使用權，有點交協議確認
    書在卷可稽（見本院卷一第17頁），並經被告第1、2屆主委
    林慶輝於臺灣高等法院臺中分院95年度上易字第19號拆屋還
    地事件到庭證述明確。又15樓建物現確為原告及追加原告共
    有事實上處分權，亦經本院110年度簡上字第388號判決確定
    ，有判決書附卷可按（見本院卷二第195-203頁）。故系爭
    建物及15樓建物為原告及追加原告共有事實上處分權，已可
    認定。
　⒉被告雖抗辯：原告受讓系爭建物違反公司法第185條第1項第2
    款，應屬無效云云。惟按股份有限公司之董事長對外代表公
    司，關於公司營業上一切事務，有辦理之權，公司法第208
    條第3項、同條第5項準用第57條規定甚明。參加人讓與系爭
    建物及15樓建物之權益讓與書由參加人當時董事長張美娟為
    之，雖無證據證明當時業經股東會特別決議，但考量公司法
    第185條第1項係為保護股東之權益，並非違反公序良俗或有
    何必須認為絕對無效之情形，縱然欠缺特別決議，應僅屬無
    權代理，並非當然無效，參酌民法第170條第1項規定及最高
    法院74年度台上字第2014號判決意旨，仍得經本人之承認而
    生效。而參加人公司目前清算人均同意移轉使用權，業經參
    加人之代理人陳述明確（見本院卷一第281頁），故原告應
    有受讓事實上處分權。且被告於本院110年度簡上字第388號
    事件中不爭執15樓建物確已轉讓給原告，於本件訴訟卻為不
    同之主張，已有前後矛盾之嫌。由上，被告此部分辯解不足
    採取。
　㈡原告已證明系爭建物漏水係因管道間、水錶箱、排煙風管未
    修繕，但未能證明漏水與系爭建物頂樓平台破損有關：
　⒈查系爭建物由大門進入右後側牆壁有明顯漏水及壁癌的痕跡
    ，此處牆壁上有室內電源總開關箱，還有一個小鐵門打開可
    以看到內部有管道，室內的天花板可以看透多處有咖啡色的
    水痕。至系爭建物上方即14樓頂樓平台可看見消防管道間的
    頂層，有數個管線穿過，管道間頂層是黃色磁磚上方銀色的
    漆，現場看銀色的漆有裂開的痕跡，消防管道間右側有鐵製
    的管道伸出來到頂樓平台上，頂樓平台上部分隔熱磚有裂痕
    ，樓梯口右轉有水錶箱等情，業經本院會同兩造至現場勘驗
    屬實，有勘驗筆錄及現場照片存卷可查（見本院卷一第359-
    407頁），則原告主張系爭建物室內漏水乙節，已可認定。
　⒉證人邱仁田於本院言詞辯論中證稱：我做防水工程三十幾年
    了，廣又工程公司是我開的。戰國策大樓曾經因為頂樓建物
    有漏水請我去勘查，結果是他有一個管道間漏水蠻嚴重，我
    到頂樓去勘查，他有一個包覆管道間的突出物（如本院卷一
    第391頁、393頁照片），旁邊有水錶區，水是從管道間的區
    塊漏水下來的。有龜裂的地方會漏水，有穿管、包覆的地方
    會進水，另外管道間下面的地板及角落的地方會進水，就是
    突出包覆部分及頂樓的地板交接處會進水。至於頂樓平台還
    有排風管釘在地上及地磚有破裂，與漏水基本上沒有關連，
    是不好看而已。但水錶箱跟漏水有關，因為水錶箱裡面的防
    水已經老化了，水錶箱下雨時裡面會有積水，積水會順著管
    線跑下去，因為防水老化擋不住。我當時有去系爭建物內看
    就是漏到管道間下面的位置，至於系爭建物內部天花板部分
    ，因為當時管道間比較嚴重，其他地方業主沒有請我去看，
    我也沒有去看。頂樓平台的沙及隔熱磚只是隔熱層，防水層
    應該是在混泥土上面一層，就算沙及隔熱磚壞了，只要防水
    層完好就不會滲下去，除非防水層有龜裂或老化。如果經過
    25年的話應該都老化了，通常會影響到防水效果。這是針對
    我的經驗大概是這樣，但現場我並沒有挖起來看。如果雨勢
    大，水滲到頂樓的混泥土，水會在混泥土樓板四處移動，我
    110年還有再去估價一次，被告有請我修繕，但頂樓平台部
    分因為訴訟而暫停等語（見本院卷二第209-213頁）。 
  ⒊另證人邱國禎於本院言詞辯論中證稱：我們公司與被告簽機
    電消防合約，我是受僱於國霖機電公司，只是被告這棟大樓
    是我負責維修保養。我知道系爭建物在大樓的位置，之前有
    會同大樓管理委員會及原告去履勘。當時委員會說14樓說有
    漏水，叫我會同勘驗，因為漏水有很多原因，我的部分不涉
    及結構漏水，我的部份只限於消防，我記得頂樓的排風管及
    排風帆布有破，我懷疑是從那邊滲的，所以我有報給委員會
    ，他們已經修繕完畢。本院卷一第397頁照片中所示方形鐵
    製的就是排風管，在二個排風管中間連接綠色的就是排風帆
    布，我會覺得是這二個的關係漏水，是因為那二個有破裂，
    水可能就會滲到排風管的內部，這個排風管是由三樓延伸到
    頂樓，是一個整體的鐵皮的風管，頂樓破了就會順著管子漏
    下來，就有可能會造成漏水，這只是推斷有可能，我換完後
    我有跟原告說，請他再觀察看看，原告說有改善，但下雨還
    會有漏水，我跟他說要找防水的，結構的問題跟我無關等語
    （見本院卷二第136-139頁）。
　⒋由上開證人之證述，可知管道間頂層、管道間與樓頂平台交
    接處之破損以及排煙風管之破損，可能為系爭建物漏水之原
    因，本院至現場勘驗確實發現管道間及排煙風管經過系爭建
    物處之牆壁都有明顯的水痕水漬，有現場照片在卷可稽（見
    本院卷一第373-377頁），與證人上開證述相符合。另證人
    邱仁田亦證述水錶箱內部積水可能會沿著管線滲漏至下方而
    且可能會在房頂的水泥板可以四處移動等語，而下方即為系
    爭建物之天花板，此亦與系爭建物天花板上有多處水漬痕跡
    之情形相符，本件雖因費用問題未囑託專業機關鑑定，然證
    人邱國禎、邱仁田均為相關行業從業人員，基於自身之經驗
    就漏水問題做出判斷，應有相當可信度，且系爭建物頂部平
    台為露天，長期風吹雨打之下，雨水由結構破裂之處或防水
    老化之處滲入下方，符合一般人生活之經驗常識，也與系爭
    建物內部漏水之位置相符，原告主張系爭建物之漏水是由管
    道間頂層、管道間與樓頂平台交接處之破損以及排煙風管之
    破損滲漏部分，應可採信。至於原告另主張樓頂平台防水層
    老化且經被告設置排煙風管時打釘子破壞，亦為漏水之原因
    部分，經證人邱仁田表示：其認為並非漏水之原因，雖然依
    其經驗防水層應該已經老化，但其並未實際挖起來看等語，
    故以證人邱仁田三十餘年之防水工程經驗，亦無法判斷頂樓
    平台之破損是否為漏水之原因，本件亦無其他證據可以證明
    頂樓平台之防水層業已老化並破損，原告此部分主張，尚不
    足採。
　⒌被告雖抗辯本件未經專業單位鑑定，證人二人並無鑑定之專
    業能力，應不能作為漏水之認定云云。然證人二人均證稱其
    等為防水或機電相關行業之從業人員，且依上開二位證人證
    述，被告確實委託其等為相關之修繕，原告亦提出被告之收
    支對照表、公告等證明確實有請證人進行排煙風管及頂樓防
    水之修繕（見本院卷一第57頁、卷二第105-107頁），可見
    被告自身也信任上開二位證人之專業能力，否則何必請其等
    進行修繕工程？且除證人證詞外，本院並配合現場之狀況，
    認定依一般人之生活經驗判斷已可認定確實是上開原因造成
    漏水，亦如前述，故被告辯稱上開證人專業能力不足不能認
    定漏水原因云云，尚不能動搖本院前開認定。
　㈢被告就上開本院認定漏水之處，應有修繕之義務，被告遲不
    修繕，構成不作為之侵權行為，原告得以此請求被告賠償46
    7,440元及遲延利息：　
　⒈按因故意或過失，不法侵害他人之權利者，負損害賠償責任
    ，民法第184 條第1 項前段定有明文。又侵權行為之成立，
    須有加害行為，所謂加害行為包括作為與不作為，其以不作
    為侵害他人之權益而成立侵權行為者，以作為義務之存在為
    前提。此在毫無關係之當事人（陌生人）間，原則上固無防
    範損害發生之作為義務，惟如基於法令之規定，或依當事人
    契約之約定、服務關係、自己危險之前行為、公序良俗而有
    該作為義務者，亦可成立不作為之侵權行為（最高法院106
    年度台上字第1148號判決意旨參照）。又按共用部分、約定
    共用部分之修繕、管理、維護，由管理負責人或管理委員會
    為之。公寓大廈管理條例第10條第2項前段定有明文。被告
    雖抗辯：依點交協議確認書第一項約定，應由原告自負修繕
    責任云云。然點交協議確認書所約定之各自修繕，應係指就
    各自使用之建物各自負擔修繕的責任，但就全棟大樓共同使
    用的部分，自然不可能由原告自行負責修繕。查本件本院認
    定漏水之管道間、水錶箱、排煙風管等物，俱屬戰國策大樓
    全體住戶共同使用之部分，顯非原告個人所能管理使用，依
    前揭公寓大廈管理條例之規定，自應由被告負修繕之責任，
    此與原告是否為戰國策大樓之區分所有權人無關。被告怠於
    修繕上開漏水部分之不作為，未盡其基於公寓大廈管理條例
    第10條第2項前段所生之義務，且致生損害於原告，依首開
    說明，被告應依民法第184條第1項前段規定，負不作為之侵
    權行為損害賠償責任。
  ⒉按當事人已證明受有損害而不能證明其數額或證明顯有重大
    困難者，法院應審酌一切情況，依所得心證定其數額。民事
    訴訟法第222條第2項定有明文。就原告主張之各項損害，本
    院分別認定如下：
　⑴原告主張：就「內部修繕工程」部分，計有地面潮溼地毯和
    屋頂水漬輕鋼架、矽酸蓋板的拆除清運、鋪設安裝，以及內
    部牆面水痕壁癌的全室油漆，還有「電力總開關箱」、線路
    熔絲的打除修補和更換，經專業廠家「世代葉工程行」勘驗
    評估修繕報價218,940元。至於「電力系統修護和回復」部
    分，就有電纜接線、台電私錶等修護，有專業廠家「和唐水
    電工程行」估價47,300元費用等語，並提出估價單2張為證
    （見本院卷一第433-435頁）。依現場履勘照片，系爭建物
    室內天花板之輕鋼架確實因漏水而鏽蝕（見本院卷一第377
    頁），且天花板之矽酸鈣板有多處水痕（見本院卷一第377-
    383頁），室內確實有地毯（見本院卷一第371、387-389頁
    ），電源總開關箱外有明顯水痕，且水痕因為摻雜鐵鏽而呈
    現咖啡色（見本院卷一第373頁），故原告主張上開「內部
    修繕工程」（含電力總開關箱）項目因漏水損壞而需修復，
    應屬必要，且本院審酌此估價單之價位，尚非顯不合理，原
    告以此計算修復費用，應屬可採，故此部分得請求218,940
    元。至於「電力系統修護和回復」部分，觀其項目包含電纜
    、電錶等物，應屬回復供電系統之工程，原告於本院言詞辯
    論中亦陳稱電源系統回復原狀即依照此估價單所載之內容回
    復等語（見本院卷一第468頁），故此估價單是關於原告訴
    之聲明第二項即回復電源系統部分之費用，但原告請求回復
    電源系統股份並無理由（詳如後述），且原告既然已經請求
    被告回復電源系統，當然就不能再請求自己回復電源系統之
    費用，此二者相互矛盾，故原告此部分請求不足採取。
　⑵原告又主張：系爭建物室內遭受水害受潮毀損的中式仿古傢
    俱部分，原告僅就可以修護部分的簡略翻修整理，依專業廠
    家「草湖傢俱工坊」勘驗傢俱修護費用71,500元。至於水害
    浸潤受潮的全損傢俱部分，只先估計毀損整套歐式小牛皮沙
    發應為賠償50,000元（以新品80萬元的折舊推算，尚有其他
    全損家具並未計入）。而室內存放「畫作和藝品」等的品項
    遭到水害，原告先以畫框原本尺寸和材質的重新訂製新框以
    作賠償，則按專業廠家「松風閣畫廊」評估畫框重新訂作的
    估價174,570元費用而經當場議價157,000元（受損之書畫本
    身難以估價，暫未納入損害的範圍內）等語。由本院現場勘
    驗照片，可見系爭建物內部確實有大量畫作，且底部靠地面
    處多有水痕且畫框破損（見本院卷一第385-389頁），原告
    亦提出估價單及照片為證（見本院卷一第437-455頁）。就
    家具翻修及畫框翻修部分，本院審酌現場所見畫作及家具甚
    多，自需相當費用修復家具及畫框，上開估價單所示價格亦
    無顯然不合理之處，故原告此部分主張應可採取，得分別請
    求被告給付71,500元及157,000元。至於原告所稱整套歐式
    小牛皮沙發部分，由照片所見該沙發確實毀損，但是否為小
    牛皮製作？新品價是否有80萬元？由現存卷內證據尚無法證
    明，原告主張應賠償50,000元，尚難採取，參酌民事訴訟法
    第222條第2項規定，本院認為應以2萬元認定此部分損害。
　⑶原告另主張：原告法定代理人因受漏水困擾和訴訟救濟折騰
    ，造成精神上極大折磨，乃請求精神慰撫金100,000元云云
    。然原告為財團法人，無精神上痛苦可言，至於原告法定代
    理人雖為自然人，但與原告為不同之法律主體，自不能以原
    告之名義請求其法定代理人之損害賠償，故無論原告法定代
    理人是否有此損害，原告此部分請求均無理由。
　⑷被告雖抗辯：上開估價單均為原告自己找人估價，不具有公
    正性云云。然本件原告確實因漏水受有損害，已如前述，關
    於損害之數額雖因費用問題未囑託專業機關鑑定，但原告提
    出自行估價之單據，其上均附有廠商之名片或有廠商簽名蓋
    章，其公信力雖不如法院囑託之專業鑑定機構，但仍得作為
    本院審酌損害賠償數額之參考，故本院依民事訴訟法第222
    條第2項規定，審酌估價單、照片、現場狀況等一切情況，
    依所得心證定其數額，非單憑估價單而為認定，被告此部分
    辯解，亦不足採。被告又抗辯原告之損害賠償請求權於97年
    間即已發生，至今已經時效消滅云云。但本件被告之侵權行
    為乃是不履行修繕義務之不作為侵權行為，在被告未進行修
    繕之前，不作為之情形一直持續，侵權行為並未結束。故被
    告之侵權行為至今尚持續中，自無時效完成可言，被告此部
    分抗辯不足採取。　
　⑸由上，原告得請求之金額為467,440元（218,940+71,500元+1
    57,000+20,000＝467,440）　
  ⑹按給付有確定期限者，債務人自期限屆滿時起，負遲延責任
    。給付無確定期限者，債務人於債權人得請求給付時，經其
    催告而未為給付，自受催告時起，負遲延責任。其經債權人
    起訴而送達訴狀，或依督促程序送達支付命令，或為其他相
    類之行為者，與催告有同一之效力。民法第229條第1項、第
    2項定有明文。又遲延之債務，以支付金錢為標的者，債權
    人得請求依法定利率計算之遲延利息。但約定利率較高者，
    仍從其約定利率。應付利息之債務，其利率未經約定，亦無
    法律可據者，週年利率為百分之5，民法第233條第1項、第2
    03條亦有明文。本件原告對被告之損害賠償債權，核屬無確
    定期限之給付，經原告起訴而起訴狀於109年7月17日送達被
    告，有送達證書可憑（見本院卷一第101頁），被告迄未給
    付，當應負遲延責任。是原告請求自起訴狀繕本送達被告翌
    日即109年7月18日起，按週年利率5%計算之遲延利息，核無
    不合。
　㈣原告及追加原告請求被告將電源系統回復原狀，並未證明原
    狀即為其主張之由14樓之公用電源系統分表供電，此部分請
    求無理由：
　⒈原告雖主張系爭建物與隔壁14樓之2空間原由同一公設電錶之
    電容量分設分錶管控使用之電源系統，但被告將原供系爭建
    物使用之部分擷取作為被告占用之15樓建物使用，於原告請
    求被告交還15樓建物勝訴之後，又將供給15樓建物之電錶拆
    除云云，雖提出照片為證（見本院卷一第61-65頁），但原
    告提出之第一張照片中僅能看出電錶箱上方有管線，第二張
    照片顯示多個電錶排列在一起，究竟那個電表是哪一個電源
    ？由哪一個建物使用？由照片完全無法看出。原告雖又提出
    戰國策大樓於92年間之區分所有權人會議紀錄及被告先前之
    主委王峻安對參加人提起訴訟之起訴狀為證（見本院卷二第
    81-87頁），查上開書證雖均記載系爭建物使用公共用電，
    但究竟如何使用公共用電並沒有敘明，是否確如原告所述是
    由14樓的公共電源系統設立分錶供電？此二證據亦無法證明
    ，且此二證據亦完全未提及15樓建物部分。
　⒉而證人邱國禎於本院言詞辯論中證稱：我不清楚系爭建物的
    電是否從公共用電分接，委員會有叫我在110年1月去查原告
    的用電之前是接到哪裡，我有查過，我也有估價單，我也有
    跟原告報告過，系爭建物的電源總開關箱的線延伸到13樓他
    們樓下那一戶的開關箱旁邊，但我看的時候他已經沒有接在
    13樓的開關箱上面，所以目前系爭建物沒有電。如果要幫系
    爭建物接電，因為系爭建物沒有門牌所以沒有辦法向台電申
    請獨立電錶，所以需找一個住戶協商分接電給他，可以裝設
    一個分表來算使用量，但需該住戶同意。我們公司是103年1
    月1日才跟被告大樓簽約。我是103年才接保養的，而且住戶
    端沒有在合約範圍內，我沒有辦法確認起造時電是接在哪，
    是因為委員會請我去看，我看到的狀況同前所述等語（見本
    院卷二第138頁）。故由現狀觀察系爭建物之電源線路是延
    伸到下方13樓開關箱，倘若如原告主張：當初是由14樓之公
    共電源設立分錶供電給系爭建物，後來被告將此分錶拆除並
    將電容量改供給15樓建物使用云云。電源線路應該是延伸到
    14樓公共電源，不可能是延伸到下方13樓開關箱，就算真的
    是被告將系爭建物斷電，衡情也只會截斷連接電源之處，不
    可能把原本延伸到14樓公共電源的電線全部拆除並改做成延
    伸到下方13樓開關箱卻又不連接，故由現場目前狀況，實難
    認為原告及追加原告之主張為真。
  ⒊由上，原告及追加原告主張系爭建物與隔壁14樓之2空間原由
    同一公設電錶之電容量分設分錶管控使用之電源系統，及15
    樓建物原使用公共電源系統，遭被告截斷云云，尚屬不能證
    明，其依侵權行為規定請求回復原狀，自無理由。
四、綜上所述，原告依侵權行為法律關係，請求被告給付467,44
    0元，及自109年7月18日起至清償日止，按週年利率5%計算
    之利息，為有理由，應予准許。逾此部分之請求及請求回復
    電源系統原狀部分，則屬無據，應予駁回。
五、本件原告勝訴部分，所命給付之金額未逾50萬元，依民事訴
    訟法第389條第1項第5款規定，應依職權宣告假執行。並依
    民事訴訟法第392條第2項，依職權宣告被告得供擔保免為假
    執行。
六、本件判決之結果已臻明確，兩造其餘攻擊防禦方法，核與判
    決結果不生影響，毋庸一一贅述，附此敘明。
七、訴訟費用負擔之依據：民事訴訟法第79條。
中　　華　　民　　國　　111 　年　　10　　月　　14　　日
                  民事第五庭  法  官  王奕勛
以上正本係照原本作成。
如對本判決上訴，須於判決送達後20日內向本院提出上訴狀。如
委任律師提起上訴者，應一併繳納上訴審裁判費。
中　　華　　民　　國　　111 　年　　10　　月　　17　　日
                              書記官   高偉庭